臺灣臺南地方法院刑事判決
109年度交訴字第147號
公  訴  人  臺灣臺南地方檢察署檢察官
被      告  蘇淑珠


選任辯護人  蔡淑文律師
上列被告因過失致死等案件，經檢察官提起公訴（109年度偵字
第4332、8287號），本院判決如下：
    主  文
蘇淑珠犯過失致人於死罪，處有期徒刑壹年。   
    犯罪事實
一、蘇淑珠於民國109年1月19日23時58分許，駕駛車牌0000-00
    號自小客貨車，沿臺南市東區裕農路由東往西方向行駛，行
    經該路與裕農三街交岔路口時，本應注意汽車行駛至交岔路
    口，轉彎車應讓直行車先行，而依當時天候晴、夜間有照明
    、柏油路面乾燥、無缺陷、無障礙物、視距良好等情，並無
    不能注意之情事，竟疏未注意及此，貿然左轉，適有朱穆清
    （CHI MOC THANH，越南籍）無照騎乘車牌000-0000號普通
    重型機車搭載黃大校（HUYNH TAI HAO，越南籍）沿裕農路
    由西向東方向駛入該交岔路口，亦疏未注意車前狀況，閃避
    不及，兩車發生碰撞，致朱穆清、黃大校人車倒地滑進蘇淑
    珠所駕自小客貨車車底，遭該車右後輪輾過，朱穆清因而受
    有雙側血胸、胸部鈍傷、下肢多處擦挫傷等傷害；黃大校則
    受有頭部外傷、脾臟撕裂傷、右側橈骨遠端骨折等傷害。經
    送醫急救，朱穆清仍於翌日（1月20日）1時30分許，傷重不
    治死亡；黃大校則於同日切除脾臟，導致其身體及健康受有
    重大不治之傷害。
二、案經黃大校提出告訴及臺灣臺南地方檢察署檢察官據報相驗
    後自動偵查起訴。
    理  由
一、證據能力之說明
　　本件認定事實所援引之下列卷內證據，提示當事人及辯護人
    均同意其證據能力（見本院卷第169至173頁），關於傳聞部
    分，本院審酌該等審判外陳述作成當時之過程、內容、功能
    等情況綜合判斷，並無顯不可信、違法不當之情況，認具備
    合法可信之適當性保障；關於非供述證據部分，查無違反法
    定程序取得之情形，且均與起訴待證事實具關連性而無證據
    價值過低之情形，依刑事訴訟法第159條之5規定、同法第15
    8條之4規定之反面解釋，皆有證據能力，得作為認定事實之
    判斷依據。
二、認定犯罪事實所憑之證據及理由
　㈠上開犯罪事實，業據被告蘇淑珠自白不諱（相卷第18至19、1
    75至177頁、本院卷第169、219、228頁），且經被害人朱穆
    清之胞姊朱李鳳於警、偵訊證述被害人朱穆清在上開路段發
    生車禍，經送醫急救無效死亡，及告訴人黃大校指訴因該車
    禍受有前開傷害及脾臟遭切除之重傷害等情明確，復有道路
    交通事故現場圖、道路交通事故調查報告表㈠㈡、現場照片33
    張、車損暨勘察照片94張、路口監視錄影翻拍照片共26張、
    檢察官109年1月20日勘驗內容、成大醫院出具之朱穆清診斷
    證明書、臺灣臺南地方檢察署勘驗筆錄、檢驗報告書、相驗
    屍體證明書、相驗照片48張、奇美醫院出具之黃大校診斷證
    明書及病情摘要等件在卷可稽（相卷第27至35、45至137、1
    73至229頁、偵卷第17頁、本院卷第115、117頁），足見被
    告上開任意性自白與事實相符，應可採信。
　㈡按汽車行駛至交岔路口時，轉彎車應讓直行車先行，道路交
    通安全規則第101條第1項第7款定有明文。被告為領有駕駛
    執照之人，有證號查詢汽車駕駛人資料在卷可稽（相卷第15
    1頁），其對於應遵守上開規定自應知之甚詳，且依卷附之
    道路交通事故調查報告表所載，事故發生當時，天候晴、夜
    間有照明、柏油路面乾燥、無缺陷、無障礙物、視距良好，
    並無不能注意之情事，詎被告疏未注意，駕車於交岔路口作
    左轉時，未禮讓對向直行車先行，兩車發生擦撞，致被害人
    朱穆清死亡、告訴人黃大校受傷，足見被告於本件車禍確有
    違反上述交通安全規則至明。本件車禍事故之肇事原因，經
    本院囑託臺南市車輛行車事故鑑定委員會鑑定，鑑定結果為
    ：「蘇淑珠駕駛自小客貨車，轉彎車未讓直行車先行，為肇
    事主因。朱穆清無照駕駛普通重型機車，未注意車前狀況，
    為肇事次因。因卷附資料並無東寧路東向機車道A點之確切
    位置、二處監視器時間是否經過對時、途經各橫交路口時號
    誌運作方式有待查明、行駛過程中有無受其他車流干擾影響
    等相關事證不明，無法遽以估算朱穆清所騎機車是否有超速
    。」亦同此認定，此有該會出具之南鑑0000000案鑑定意見
    書及109年10月23日南市交鑑字第1091299121號函附卷可考
    （本院卷第28-7至28-8、62-1頁），堪認被告就本件車禍事
    故之發生確實有未盡上揭應行注意義務之過失；被害人朱穆
    清就本件車禍之發生，雖有前揭所述過失，惟上開車禍既係
    被告前開過失行為所合併肇致，即不得因此解免其過失責任
    。又被害人朱穆清因本件車禍死亡、告訴人黃大校因本件車
    禍受傷，已如前述，被告過失行為與黃大校、朱穆清傷亡結
    果間，顯具有相當因果關係。
　㈢辯護人固以奇美醫院回函稱：「黃大校接受脾臟切除手術後
    ，術後良好，無術後後遺症，對其身體及健康影響極少，往
    後可正常生活。」（本院卷第64-3頁）、「成年人接受脾臟
    切除術後，對造血功能影響不大，免疫力部分有可能對鞘膜
    之病菌感染抵抗力較差，建議每年接受肺炎鏈球菌疫苗施打
    ，不屬於重大不治或難治情況」（本院卷第117頁），主張
    黃大校脾臟切除僅構成普通傷害等語。然而，脾臟為人體器
    官之一，可生成淋巴細胞製造抗體，能捕捉並摧毀體內寄生
    物，以及產生白血球，遇緊急狀況或急病時可釋放大量紅血
    球，為人體溶血與造血之重要器官之一，若遭切除，即不可
    復得，自影響人身體器官之完整，已屬重大不治情形；且脾
    臟之切除，雖其功能可由其他淋巴組織替代，對造血功能影
    響不大，但免疫力部分有可能對鞘膜之病菌感染抵抗力較差
    ，業經奇美醫院函覆如上，是黃大校之脾臟切除，已增加特
    殊感染機率，即人體免疫力減低，就人體自然防衛體系而言
    ，若免疫能力之降低，身體遭受外界侵入之危險相對增加，
    對身體及健康之影響實在重大；況脾臟之切除，其所主掌對
    身體之主要功能喪失，亦對人體將有重大影響（最高法院87
    年度台上字第2281號、89年度台上字第3263號、91年度台上
    字第5241號、101年台上字第3353號、102年度台上字第5243
    號刑事判決參照），足證黃大校所受脾臟切除之傷害確已造
    成其身體及健康上有重大不治之重傷害。至奇美醫院前揭函
    覆，係針對黃大校目前身體健康情形為說明，就黃大校脾臟
    器官已不可能復得，顯然影響人體器官之完整此部分未為闡
    述，遑論黃大校之脾臟切除，對於人體之「⑴過濾人體內血
    液及體液廢置的異物如紅血球；⑵提供體內的免疫功能；⑶吞
    噬細胞聚集之處」三大功能已完全喪失，其未來因免疫力降
    低致生之感染機率及危害，更無法從上開函覆內容予以預估
    或評估，自不足據以認定黃大校喪失脾臟之結果非屬重傷害
    。
　㈣綜上，本件事證明確，被告過失致被害人朱穆清死亡、黃大
    校重傷犯行，洵堪認定，應依法論科。　　
三、論罪科刑
　㈠核被告所為，係犯刑法第276 條之過失致死罪及第284 條後
　　段之過失致重傷罪。被告以一過失行為，同時致朱穆清死亡
    、黃大校受重傷之結果，為想像競合犯，依刑法第55條前段
    規定，從一重論以過失致人於死罪。又被告於肇事後停留在
    車禍現場，向據報趕往現場處理車禍事宜之警員承認其為肇
    事車輛之駕駛人，而接受裁判等情，有臺南市政府警察局第
    一分局道路交通事故肇事人自首情形紀錄表1 份在卷可查（
    相卷第141頁），是被告所為當認合於自首要件，爰依刑法
    第62條前段之規定，減輕其刑。
　㈡爰審酌被告前無刑案執行紀錄，有臺灣高等法院被告前案紀
    錄表在卷可按，素行良好，其過失行為造成被害人朱穆清死
    亡之無可回復結果、被害人黃大校傷重程度、被告過失程度
    及情節、被害人朱穆清亦與有過失、被告犯後坦承有過失，
    惟迄未與告訴人黃大校及被害人朱穆清家屬達成和解，未積
    極彌補所造成之損害，兼衡被告陳明之生活狀況、智識程度
    （本院卷第229頁）等一切情狀，量處如主文所示之刑。
四、適用之法律
　　刑事訴訟法第299條第1項前段，刑法第276條、第284條後段
    、第55條、第62條前段，刑法施行法第1條之1第1項。
本案經檢察官柯博齡提起公訴，檢察官洪欣昇到庭執行職務。
中　　華　　民　　國　　110 　年　　2 　　月　　25　　日
　　　　　　　　　刑事第五庭  審判長法　官  蔡奇秀
　　　　　　　　　                  法  官  林岳葳
　　　　　　　　　                  法  官  林欣玲
以上正本證明與原本無異。
如不服本判決應於收受本判決後20日內向本院提出上訴書狀，並
應敘述具體理由。其未敘述上訴理由者，應於上訴期間屆滿後20
日內向本院補提理由書狀（均須按他造當事人之人數附繕本）「
切勿逕送上級法院」。 
　　　　　　　　　　　　　　　　  　書記官　莊文茹
中　　華　　民　　國　　110 　年　　2 　　月　　25　　日
附錄本案論罪科刑法條：
中華民國刑法第276條
因過失致人於死者，處5年以下有期徒刑、拘役或50萬元以下罰
金。

中華民國刑法第284條
因過失傷害人者，處1年以下有期徒刑、拘役或10萬元以下罰金
；致重傷者，處3年以下有期徒刑、拘役或30萬元以下罰金。